臺灣屏東地方法院刑事判決　　　　　　　 94年度易字第453號
公　訴　人　臺灣屏東地方法院檢察署檢察官
被　　　告　丙○○
被　　　告　丁○○
被　　　告　戊○○
上列被告因詐欺案件，經檢察官提起公訴（93年度偵字第4537號
），本院裁定改依簡式審判程序審理，判決如下：
    主  文
丙○○幫助連續意圖為自己不法之所有，以詐術使人將本人之物
交付，累犯，處有期徒刑陸月，如易科罰金以佰元折算壹日。
丁○○幫助連續意圖為自己不法之所有，以詐術使人將本人之物
交付，累犯，處有期徒刑伍月，如易科罰金以佰元折算壹日。
戊○○幫助連續意圖為自己不法之所有，以詐術使人將本人之物
交付，處有期徒刑貳月，如易科罰金以佰元折算壹日。
    事  實
一、丙○○於民國82年至84年間，曾因煙毒及違反麻醉藥品管理
    條例案件，分別經法院判處有期徒刑3 年2 月、7 月及8 月
    確定，接續執行至85年8 月2 日假釋出監，嗣於86年及87年
    間，復因違反麻醉藥品管理條例案件，分別經法院判處有期
    徒刑10月及1 年確定，並經撤銷假釋，於86年7 月25日入監
    服刑，88年11月23日再度假釋出監，惟丙○○於89年假釋期
    間，又因施用毒品案件，經本院裁定送觀察、勒戒及強制戒
    治，90年6 月20日戒治期滿，並由臺灣屏東地方法院檢察署
    檢察官於同年月28日，以90年度戒毒偵字第213 號為不起訴
    處分確定，原有期徒刑假釋復經撤銷，於90年6 月21日入監
    服刑，92年3 月31日縮短刑期執行完畢。丁○○亦曾因違反
    麻醉藥品管理條例案件，經法院判處有期徒刑1 年2 月確定
    ，經一部執行後於88年7 月6 日假釋出監，同年月17日縮刑
    期滿，視為執行完畢。
二、詎丙○○、丁○○均不思悔悟，明知將個人帳戶存款簿、提
    款卡等金融帳戶資料提供他人使用，可能會遭詐欺集團利用
    以作為行騙工具，竟與知情之戊○○、辛○○（另行審理）
    基於幫助詐欺集團對不特定人騙取財物之犯意，自93年2 月
    18 日 起至同年月23日止，由戊○○駕車附載丙○○、丁○○、辛○○3 人前往屏東縣市各家銀行申辦開戶手續，取得
    各如附表所示之金融帳戶後，旋集中交由丙○○以每個帳戶
    新臺幣（下同）2000元之代價販售與不詳成員之詐欺集團使
    用，丙○○並於扣除申辦帳戶等費用後，交付丁○○、辛○○每個帳戶各1500元之報酬，及交付戊○○500 元之報酬。
三、嗣該詐欺集團成員即利用渠等之金融帳戶資料，為下述之詐
    欺行為：
(一)、93年2 月24日上午9 時50分，以財政部會計室王課長名義打
    電話向朱慧如佯稱其父親有面額9863元之現金支票1 紙，因
    未領取而過期，如前往附近金融機構依其指示操作提款機，
    即能將該筆支票款轉入帳戶內，致使朱慧如陷於錯誤，於同
    日上午10時56分，前往桃園縣大溪鎮第一銀行股份有限公司
    ，依該詐欺集團成員指示操作提款機後，始發現其存戶內1
    筆59296 元之存款已轉匯至附表編號03之丁○○帳戶內。
(二)、93年2 月24日下午2 時21分，以國稅局科長名義打電話向藍
    淑君佯稱尚有退稅款可領，惟應前往附近金融機構依其指示
    操作提款機，始能領得該退稅款，致藍淑君陷於錯誤而前往
    附近金融機構，並依該詐欺集團成員之指示操作提款機後，
    發現其存戶內有2 筆金額分別為53506 元及39050 元之存款
    ，已轉匯至附表編號03之丁○○帳戶內，另1 筆金額54554
    元之存款則轉匯至附表編號04之辛○○帳戶內。
(三)、93年2 月24日下午4 時許，以綽號「阿東」男子之名義打電
    話向甲○○佯稱其與他人結怨，需支付和解金才能息事，否
    則將對甲○○及其家人不利，致甲○○陷於錯誤，於同日下
    午4 時54分及4 時58分，在台北市○○○路瓦斯大樓對面之
    超商內，將2 筆金額分別為35000 元及25000 千元之現金匯
    入附表編號01之丁○○帳戶內。
(四)、93年3 月5 日上午8 時許，以內政部人員李先生名義打電話
    向己○○佯稱有面額9000餘元之郵寄掛號支票1 紙尚未收領
    而遭退回內政部，請告知帳戶號碼以直接將款項匯入，經己○○告知其帳戶號碼後，詐欺集團成員復電告己○○前往附
    近金融機構依指示操作提款機以查詢確認，致己○○陷於錯
    誤，前往桃園縣八德市○○路○段大湳郵局，並依指示操作
    提款機後，始發現其存戶內有1 筆55300 元之存款已轉匯至
    附表編號05之丙○○帳戶內。
(五)、93年10月6 日下午7 時許，打電話向庚○○佯稱有國稅局退
    稅支票可領，並要求庚○○前往金融機構依指示操作提款機
    ，即可辦理轉帳，致庚○○陷於錯誤，前往台中縣大雅鄉○○路120 號大雅郵局，並依指示操作提款機後，發現其存戶
    內1 筆99989 元存款已轉匯至附表編號02之丁○○帳戶內。
四、案經屏東縣警察局、屏東縣警察局屏東分局移送，及臺中市
    警察局第五分局移送臺灣臺中地方法院檢察署檢察官呈請臺
    灣高等法院檢察署檢察長令轉臺灣屏東地方法院檢察署檢察
    官偵查起訴。
    理  由
一、訊之被告丙○○、丁○○、戊○○坦承上揭事實不諱，核與
    證人即上海銀行開戶手續承辦人黃燕秋證述銀行申辦開戶情
    形，及被害人朱慧如、藍淑君、甲○○、己○○、庚○○等
    人於警詢中指述被詐欺而轉匯金錢至附表所示帳戶等情節相
    符，並有被告丙○○、丁○○、同案被告辛○○各如附表所
    示之銀行開戶資料、交易明細表，及被害人朱慧如、藍淑君
    、甲○○、己○○、庚○○所提出，被詐欺而轉匯款項之自
    動櫃員機交易明細表、個人金融帳戶交易明細表等資料在卷
    可佐，足認被告之自白與事實相符，事證明確，犯行堪以認
    定。
二、論罪科刑：
(一)、被告三人基於幫助之意思，從事詐欺犯罪構成要件以外之行
    為，被其所為，均係犯刑法30條第1 項、第339 條第1 項之
    幫助詐欺取財罪。該不詳成員之詐欺集團先後多次詐欺被害
    人金錢之行為，時間緊接，罪名與犯罪構成要件相同，顯係
    基於概括犯意所為，固屬連續犯，惟被告等僅係一次提供銀
    行帳戶讓詐欺集團使用，應僅成立單一幫助詐欺取財罪，公
    訴人認被告三人為連續犯，尚有未洽。又刑法第28條之共同
    正犯，係指2 人以上共同實施犯罪之行為者而言，幫助他人
    犯罪，並非實施正犯，故事實上雖有2 人以上共同幫助，要
    亦各負幫助罪責，並無適用共同正犯規定之餘地，有最高法
    院33年上字第793 號判例可資參照，公訴人認被告等人為共
    同正犯，亦有未合，併予敘明。
(二)、被告丙○○於82年至84年間，曾因煙毒及違反麻醉藥品管理
    條例案件，分別經法院判處有期徒刑3 年2 月、7 月及8 月
    確定，接續執行至85年8 月2 日假釋出監，嗣於86年及87年
    間，復因違反麻醉藥品管理條例案件，分別經法院判處有期
    徒刑10月及1 年確定，並經撤銷假釋，於86年7 月25日入監
    服刑，88年11月23日再度假釋出監，惟丙○○於89年假釋期
    間，又因施用毒品案件，經本院裁定送觀察、勒戒及強制戒
    治，90年6 月20日戒治期滿，並由臺灣屏東地方法院檢察署
    檢察官於同年月28日，以90年度戒毒偵字第213 號為不起訴
    處分確定，原有期徒刑假釋復經撤銷，於90年6 月21日入監
    服刑，92年3 月31日縮短刑期執行完畢。被告丁○○亦曾因
    違反麻醉藥品管理條例案件，經法院判處有期徒刑1 年2 月
    確定，經一部執行後於88年7 月6 日假釋出監，同年月17日
    縮刑期滿，視為執行完畢，分別有臺灣高等法院被告前案紀
    錄表在卷可考，彼等於受有期徒刑執行完畢後5 年內再犯本
    件有期徒刑以上之罪，均應依累犯之規定加重其刑；惟被告
    三人均係基於幫助詐欺取財之犯意，從事詐欺犯罪構成要件
    以外之行為，為幫助犯，已如前述，爰均依刑法第30條第2
    項規定，按正犯之刑度減輕其刑，並就被告丙○○、丁○○
    部分先加後減之。
(三)、茲審酌被告等為貪圖小利，提供帳戶讓詐欺犯罪者行騙財物
    ，助長社會犯罪風氣，紊亂金融秩序，並妨礙治安機關對於
    詐欺犯罪者之追查，危害非輕，惟念彼等僅係幫助犯，獲利
    不多，且犯罪後坦承犯行，態度尚佳等一切情狀，並參酌被
    告三人各自參與之犯罪情節，分別量處如主文所示之刑，並
    均諭知易科罰金之折算標準。
三、據上論斷，應依刑事訴訟法第273 之1 第1 項、第299 條第
    1 項前段，刑法第30條、第339 條第1 項、第47條、第41條
    第1 項前段，罰金罰鍰提高標準條例第1 條前段、第2 條判
    決如主文。
本案經檢察官乙○○到庭執行職務
中　　華　　民　　國　　94　　年　　10　　月　　13　　日
                  刑事第三庭  法  官  楊清安
以上正本證明與原本無異。
如不服本判決應於收受本判決送達後10日內向本院提出上訴書狀
，其未敘述上訴理由者，並得於提起上訴後十日內向本院補提理
由書狀（均須按他造當事人之人數附繕本），切勿逕送上級法院
                              書記官  曾文玲
中　　華　　民　　國　　94　　年　　10　　月　　13　　日
附表：被告出售之金融帳戶明細表
┌──┬────┬──────────────────┐
│編號│帳戶姓名│金融帳戶名稱　                      │
├──┼────┼──────────────────┤
│01  │丁○○  │臺灣中小企業銀行股份有限公司潮州分行│
│　  │        │第00000000000 號帳戶                │
├──┼────┼──────────────────┤
│02  │丁○○  │國泰世華銀行股份有限公司中屏東分行  │
│　  │        │第000000000000000號帳戶             │
├──┼────┼──────────────────┤
│03  │丁○○  │上海儲蓄銀行股份有限公司屏東分行    │
│　  │        │第00000000000000號帳戶              │
├──┼────┼──────────────────┤
│04  │辛○○  │國泰世華銀行股份有限公司中屏東分行  │
│　  │        │第000000000000000號帳戶             │
├──┼────┼──────────────────┤
│05  │丙○○  │台新國際商業銀行股份有限公司屏東分行│
│　  │        │第00000000000000號帳戶              │
└──┴────┴──────────────────┘
論罪法條：
中華民國刑法第339條
(普通詐欺罪)
意圖為自己或第三人不法之所有，以詐術使人將本人或第三人之
物交付者，處5 年以下有期徒刑、拘役或科或併科1 千元以下罰
金。
以前項方法得財產上不法之利益或使第三人得之者，亦同。
前二項之未遂犯罰之。
